臺灣高等法院刑事判決　　　　　　　　 96年度上易字第124號
上　訴　人
即　被　告　乙○○
選任辯護人　曹大誠律師
上列上訴人因妨害自由案件，不服臺灣基隆地方法院九十五年度
易字第二五九號，中華民國九十五年十一月十四日第一審判決（
起訴案號：臺灣基隆地方法院檢察署九十五年度偵字第二三一九
號），提起上訴，本院判決如下：
    主  文
原判決關於乙○○受退去之要求而仍滯留他人住宅部分撤銷。
乙○○被訴受退去之要求而仍滯留他人住宅部分無罪。
其餘上訴駁回。
    事  實
一、乙○○曾於民國八十九年間因違反稅捐稽徵法、偽造文書案
    件，經本院於九十四年七月十三日以九十四年度上訴字第八
    七六號判決判處有期徒刑六月，並經最高法院維持確定，嗣
    於九十五年五月三日易科罰金執行完畢。緣乙○○與會計師
    事務所負責人甲○○間，因甲○○在上開案件就乙○○所營
    商號申報營業稅關於工資表乙事出庭作證而生齟齬，乙○○
    乃於九十五年五月十日十時許，手提內有榔頭一把之手提袋
    前往甲○○位於基隆市○○區○○路九十九號七樓之二之住
    所兼事務所理論，斯時該住所兼事務所之大門未上鎖，乙○
    ○遂直接打開大門進入，由於乙○○曾經亦為上開事由至甲
    ○○上開住所兼事務所理論，故乙○○甫進入該處所，即遭
    甲○○嚴詞要求離去，二人並因之發生口角爭執，乙○○除
    執意爭執工資表之問題，並基於恐嚇危害安全之故意，將手
    提袋內之榔頭拿出來以近距離對著甲○○及上開住所兼事務
    所內之財物揮舞，其又以手推甲○○，並恫稱要殺甲○○全
    家、將上開住所兼事務所內之東西全部掃掉、砸光，致甲○
    ○心生畏懼，乙○○再將榔頭置於上開住所兼事務所之桌上
    ，甲○○遂請其妻林淑姣打電話報警處理。嗣基隆市警察局
    第一分局忠二路派出所黃俊在線上巡邏時接獲值班同仁之
    告知，旋於接獲告知後約五、六分鐘趕抵甲○○上開住所兼
    事務所處理，黃俊在上開住所兼事務所之辦公室內打開乙
    ○○所放置上開榔頭一把之手提袋，而扣得該榔頭一把。
二、案經甲○○訴由基隆市警察局第一分局報告臺灣基隆地方法
    院檢察署檢察官偵查起訴。
    理  由
壹、有罪部分（即恐嚇危害安全罪部分）：
一、訊據上訴人即被告乙○○固不否認伊有於上開時間至告訴人
    甲○○之上開事務所，然矢口否認有恐嚇甲○○之犯行，辯
    稱：伊不應該帶榔頭去，伊進去沒有恐嚇他（甲○○）。甲
    ○○虛報伊的工資表，伊叫甲○○把工資表拿給伊，伊就離
    開，但他拿不出來云云（見本院卷第三二頁反面）。經查：
    上開事實業據告訴人甲○○於偵查、原審審理時堅決指訴並
    證述在案（見偵卷第二八頁、原審卷第五九頁），前後互核
    一致。又原審於九十五年十月三十一日審理庭時當庭勘驗告
    訴人所提該會計事務所內所設之監視器及錄音光碟片，經勘
    驗，監視器內容部分：被告將會計事務所的門打開，進入辦
    公室，被告手提一個提袋，與告訴人發生爭執後，將手提袋
    裡的榔頭拿出來對著告訴人揮舞，被告以手推向告訴人，之
    後被告即將榔頭置於桌上，告訴人手指門的方向，請被告出
    去，但是被告沒有出去；錄音光碟內容：聽到被告與告訴人
    爭執的聲音，被告說「你講我偽造工資表，你不要臉」，另
    外有聽到一個女人（甲○○證稱該人即其妻林淑姣）說了五
    、六次「出去」，此有該等勘驗內容並經原審製成筆錄在案
    （見原審卷第五六頁）。據上，足徵被告犯行已至屬明確。
    是被告否認有以榔頭恐嚇告訴人云云，委不足採。此外，復
    有本院九十四年度上訴字第八七六號判決一份、榔頭照片、
    監視畫面所翻攝照片附卷可憑（見原審卷第一八至二五頁，
    偵卷第一一至一三頁），且有上開經勘驗之監視錄影、錄音
    光碟片各一片、錄音帶一捲、扣案榔頭一把可佐。本件事證
    明確，被告犯行足堪認定，自應依法論科。
二、核被告所為，係犯刑法第三百零五條恐嚇危害安全罪。被告
    犯有如事實欄一所述前科，甫於九十五年五月三日執行完畢
    ，此有被告前案紀錄表乙紙附卷可稽（見本院卷第一一、一
    二頁）。其於五年以內再故意犯本件有期徒刑以上之罪，不
    論依修正前之刑法第四十七條，或修正後之刑法第四十七條
    第一項之規定，均構成累犯，對被告而言並無有利或不利之
    情形，自不生新舊法比較之問題，應逕依修正前之刑法第四
    十七條，論以累犯，並加重其刑。刑法第三百零五條係七十
    二年六月二十六日以前修正之刑法條文，該條項之罰金刑，
    按罰金罰鍰提高標準條例第一條前段之規定，提高（以銀元
    計）至十倍，而按九十五年六月二十四日修正公布、自九十
    五年七月一日施行之刑法施行法第一條之一第二項前段之規
    定，該條項之罰金刑，提高（以新台幣計）至卅倍，二者經
    適用後之罰金刑提高規定並無不同，故應逕依罰金罰鍰提高
    標準條例第一條前段之規定以提高罰金刑。修正刑法第三十
    三條第五款規定罰金刑係新台幣一千元以上，以百元計算之
    ，而修正前該條款規定罰金刑係銀元一元以上，二者比較，
    以修正前該條款較有利於被告。又被告所犯之罪有上開加重
    情形，依修正刑法第六十七條規定，罰金刑之最高度及最低
    度同加重之，而依修正前刑法第六十八條之規定，罰金刑僅
    加重最高度，二者比較，修正刑法第六十七條並非有利於被
    告，自應適用修正前刑法第六十八條之規定。
三、原審經詳細調查，以被告罪證明確，適用上揭規定，並審酌
    被告犯罪手段、其犯行對於告訴人之危害、犯後態度等一切
    情狀，量處有期徒刑三月，並諭知易科罰金之計算標準，且
    就扣案之榔頭一把，諭知宣告沒收。核原審認事用法，並無
    不合，量刑亦屬允當。是被告此部分上訴為無理由，應予駁
    回。
貳、無罪部分（即受退去之要求而仍滯留他人住宅部分）：
一、公訴意旨略以：被告與甲○○前因工資表問題而生齟齬，被
    告遂於九十五年五月十日十時許，手持榔頭一把前往甲○○
    位於基隆市○○區○○路九九號七樓之二之住所兼事務所理
    論。被告進入該處所後即遭甲○○嚴詞要求離去，被告除滯
    留拒絕離去外，並執意爭執工資表之問題，進而與甲○○發
    生口角，甲○○遂報警處理。因認被告涉犯刑法第三百零六
    條第二項受退去之要求而仍留滯他人住宅罪嫌。
二、公訴意旨認被告涉犯前揭罪行，無非係以告訴人甲○○指訴
    之內容及告訴人提供之錄音及錄影光碟。
三、訊之被告否認有受退去之要求而仍滯留他人住宅犯行，並辯
    稱：伊主動說你拿不出來工資表就請警察來處理，伊在那裡
    是為了等警察來等語（見本院卷第三二至三五頁）。
四、按犯罪事實應依證據認定之，無證據不得認定其犯罪事實，
    又不能證明被告犯罪者，應諭知無罪之判決，刑事訴訟法第
    一百五十四條第二項、第三百零一條第一項分別定有明文。
    次按認定事實所憑之證據，其為訴訟上之證明，須於通常一
    般之人均不致有所懷疑，而得確信其為真實之程度者，始得
    據為有罪之認定，倘其證明尚未達到此一程度，而有合理之
    懷疑存在時，事實審法院復已就其心證上理由予以闡述，敘
    明其如何無從為有罪之確信，因而為無罪之判決，尚不得任
    意指為違法，最高法院三十二年上字第六五七號、五十二年
    臺上字第一三００號及七十六年臺上字第四九八六號分別著
    有判例可資參照。又按刑事訴訟法上所謂認定犯罪事實之證
    據，係指足以認定被告確有犯罪行為之積極證據而言，如未
    能發現相當證據或證據不足以證明，自不得以推測或擬制之
    方法，以為裁判之基礎，最高法院二十九年上字第三一０五
    號及四十年臺上字第八六號分別著有判例，且認定不利於被
    告之事實，須依積極證據，苟積極證據不足為不利於被告事
    實之認定，即應為有利於被告之認定，更不必有何有利之證
    據，最高法院三十年上字第八一六號判例可資參照。
五、經查：
  (一)被告於原審準備程序時稱：我一進去他（甲○○）就一直要
    趕我出去，並且我進去不到三分鐘他就打電話報警，他事務
    所距離派出所很近，我才進入他事務所五分鐘左右，警察就
    來了，…我才進去他那邊沒有多久，他趕我的時候我就退到
    門口，然後警察就來了，也沒有他要求我退去而不退去的問
    題（見原審卷第三二頁）。
  (二)告訴人甲○○於偵查中結證稱：（問：從你請他出去到警察
    到場這段時間多久？）答：十分鐘（見偵卷第二八頁、原審
    卷第五八頁）。證人黃俊警員於原審審理時證稱：我是接
    到電話馬上去現場，距離我不知道，但時間約花了五、六分
    鐘，因為當時是在市區巡邏（見原審卷第五三頁）。
  (三)綜上所述，可見告訴人所開設之事務所與被告本有業務往來
    關係，為雙方所不爭執。是被告辯稱其前往該處係為拿取工
    資表，依通常事理並無違誤之處。準此足徵被告前往該會計
    師事務所並短暫留在裡面，顯係為爭執工資表乙事，並非無
    故滯留。又從告訴人甲○○請被告離開、打電話報警至警察
    到達時間，依被告、告訴人及到場員警三人之陳述，僅有十
    分鐘左右，是該時間可謂極短；復查無其他積極證據足證被
    告有受退去之要求而仍滯留他人住宅之犯行。依上揭所述，
    被告被訴有受退去之要求而仍滯留他人住宅之犯罪事實，要
    屬不能證明。
六、原審認被告有有受退去之要求而仍滯留他人住宅之犯行，洵
    屬無據。被告上訴否認此部分之犯罪，指摘原審判決不當，
    請求撤銷改判，為有理由，自應由本院就原審關於此部分之
    判決，予以撤銷，另為無罪之判決。
據上論斷，應依刑事訴訟法第三百六十八條、第三百六十九條第
一項前段、第三百六十四條、第三百零一條第一項前段，判決如
主文。
本案經檢察官柯麗鈴到庭執行職務。
中　　華　　民　　國　　96　　年　　4 　　月　　24　　日
　　　　　　　　　刑事第十七庭  審判長法　官 趙功恆
                                　　  法　官 孫惠琳
                                　　  法　官 陳憲裕
以上正本證明與原本無異。
不得上訴。
                                      書記官  劉育妃
中　　華　　民　　國　　96　　年　　4 　　月　　26　　日
附錄：本案論罪科刑法條全文
刑法第三百零五條：
以加害生命、身體、自由、名譽、財產之事，恐嚇他人致生危害
於安全者，處2年以下有期徒刑、拘役或3百元以下罰金。
